臺灣高等法院刑事判決　　　　　　　96年度上易字第2194號
上　訴　人　台灣桃園地方法院檢察署檢察官
被　　　告　甲○○
上列上訴人因被告違反動產擔保交易法案件，不服臺灣桃園地方
法院96年度易字第1055號，中華民國96年7月31日改依通常程序
之第一審判決（聲請簡易處刑案號：臺灣桃園地方法院檢察署95
年度偵緝字第50號），提起上訴，本院判決如下：
    主  文
上訴駁回。
    理  由
一、公訴意旨略以：被告甲○○於民國93年1月19日向東元車業
    有限公司（下稱東元公司）購買山葉牌輕型機車，車牌號碼
    為DSU-718號，雙方並依動產擔保交易法簽訂分期付款之附
    條件買賣契約書，約定總價為新台幣（下同）35,300元，除
    頭期款2,000元外，餘則分6期給付，每月1期，每期支付5,
    550元，期間自93年2月20日起至93年7月20日止，並約定標
    的物應存放於桃園縣龜山鄉○○街64號4樓騎樓，在價金未
    付清之前，該標的物所有權仍屬於東元公司所有，被告僅得
    依約占有使用，不得任意遷移或為其他處分。詎被告於購車
    後第2日，為清償積欠地下錢莊之金錢，竟意圖為自己不法
    之利益，將機車典當與桃園市○○路上之亞太當舖，而分期
    付款僅支付2期後即拒不繳納，致東元公司追索無著而受損
    害，因認被告涉有動產擔保交易法第38條之罪嫌等語。
二、按犯罪後之法律已廢止其刑罰者，法院應諭知免訴之判決，
    刑事訴訟法第302條第4款定有明文。
三、原判決以：動產擔保交易法第38條有關刑罰規定，業於96年
    7月11日公布刪除，且依同法第43條規定，該刪除之規定自
    公布日施行，依中央法規標準法第13條規定，刪除該刑罰規
    定，自公布之日起算至第3日起，即96年7月13日生效。是修
    正後之動產擔保交易法已廢止刑罰，爰不經言詞辯論逕諭知
    免訴判決。
四、檢察官據被害人東元公司請求上訴意旨略以：被告向東元公
    司購買上開號機車，並簽訂分期付款之附條件買賣契約，因
    上開契約明定，在價金未付清前，東元公司仍保有上開機車
    之所有權。詎被告於取得上開機車後，去向不明，並將上開
    機車質押予亞太當舖，所得之價金用以清償被告積欠地下錢
    莊之欠款，被告主觀上已有易持有為所有之意，所為核與侵
    占罪之構成要件相符，為此提起上訴等語。經查：
（一）按動產擔保交易法已於96年7月11日經總統公布刪除刑罰
      之規定，且自96年7月13日生效，對被告而言，應屬犯罪
      後之法律已廢止其刑罰，原審以被告犯罪後之法律既已廢
      止其刑罰，依法諭知免訴判決（原判決理由貳載曰本件『
      公訴不受理』之理由，應係『免訴』之文字誤載），核無
      違誤。
（二）至檢察官以被告主觀上有易持有為所有之犯意，所為該當
      於侵占之構成要件為由提起上訴，然按檢察官就（刑法修
      正前之）牽連犯、想像競合犯之一部事實起訴者，依刑事
      訴訟法第267條之規定，其效力固及於全部，然檢察官起
      訴之事實經法院審理結果應為無罪、免訴、不受理之判決
      ，即與未經起訴之其他事實並不發生牽連犯、想像競合犯
      之關係，自無犯罪事實一部與全部關係之可言（最高法院
      70年度台上字第781號判例意旨參照）。本案公訴人既以
      被告將機車質押以清償欠款之所為，違反動產擔保交易法
      第38條之規定而提起公訴，因該罪業已廢止，依法自應諭
      知免訴，則被告上揭行為，是否構成侵占犯行，既與起訴
      事實不發生裁判上不可分關係，當非本院所得審理之範圍
      。又刑事訴訟法第300條所謂得就起訴之犯罪事實，變更
      檢察官所引應適用之法條，係指法院於不妨害事實同一之
      範圍內，得自由認定事實而為適用法律，必不變更起訴之
      犯罪事實，僅變更其法條始有適用，如其起訴之基本社會
      事實並非同一，自無變更起訴法條而逕行論罪之餘地，亦
      有最高法院78年度台上字第3761號判決意旨參照。本案被
      告被訴事實係以其為動產擔保交易之債務人，意圖不法之
      利益，將上開機車出質於亞太當舖，此與被告意圖不法之
      所有，易持有為所有之行為，二者基本社會事實顯然不同
      ，亦無法變更起訴法條而逕予論罪之餘地。
五、綜上，檢察官執前詞上訴，為無理由，爰不經言詞辯論駁回
    上訴。
據上論斷，應依刑事訴訟法第368條、第372條，判決如主文。
中　　華　　民　　國　　96　　年　　9 　　月　　19　　日
　　　　　　　　　刑事第二庭審判長法　官  呂丹玉
　　　　　　　　　　　　　　　　  法　官  王詠寰
　　　　　　　　　　　　　　　　  法　官  李麗玲
以上正本證明與原本無異。
不得上訴。
                                  書記官  廖婷璇
中　　華　　民　　國　　96　　年　　9 　　月　　19　　日
